【裁判字號】    94,易,1595
【裁判日期】    950127
【裁判案由】    竊盜
【裁判全文】
臺灣高雄地方法院刑事判決              94年度易字第1595號
公  訴  人  臺灣高雄地方法院檢察署檢察官
被      告  丙○○
上列被告因竊盜案件，經檢察官聲請以簡易判決處刑（94年度偵
緝字第1662號），本院認不得以簡易判決處刑（94年度簡字第
4729號），改依通常程序審理，本院判決如下：
    主  文
丙○○無罪。
    理  由
一、公訴意旨略以：被告丙○○意圖為自己不法之所有，於民國
    94年4 月26日17至18時間某一時點，在高雄縣林園鄉○○路
    ○段125巷路旁，竊取丁○○所有，置於該處之鋼筋鐵條8支
    （重23公斤），得手後，以機車運送至高雄縣林園鄉○○○
    路194號之資源回收場，以每公斤5.5元之價格賣給不知情之
    該回收場負責人甲○○○，因認被告涉犯刑法第320條第1項
    之竊盜罪嫌等語。
二、按犯罪事實應依證據認定之，無證據不得認定犯罪事實；不
    能證明被告犯罪者，應諭知無罪之判決，刑事訴訟法第154
    條第2 項及第301 條第1 項分別定有明文。次按，認定不利
    於被告之事實，須依積極證據，苟積極證據不足為不利於被
    告事實之認定時，即應為有利於被告之認定，更不必有何有
    利之證據。又認定犯罪事實所憑之證據，雖不以直接證據為
    限，間接證據亦包括在內，然而無論直接或間接證據，其為
    訴訟上之證明，須達於通常一般人均不致有所懷疑，而得確
    信其為真實之程度，始得據為有罪之認定，最高法院30年上
    字第816 號判例、76年臺上字第4986號判例可資參照。另刑
    法上之竊盜罪，須意圖為自己或第三人不法之所有，而取他
    人所有物，為其成立要件，若行為人因誤信該物為自己所有
    ，而取得之，即欠缺意思要件，縱其結果不免有民事上之侵
    權責任，要難認為構成刑法上之竊盜罪，亦經最高法院23年
    上字第1892號判例闡釋甚明，基於同一法理，若行為人因誤
    信該物為他人廢棄之無主物，而取得之，當亦因欠缺意思要
    件，而無成立竊盜罪之餘地。
三、公訴人認被告丙○○涉有上揭竊盜犯行犯行，無非以被告之
    自白、證人即被害人丁○○、資源回收業者甲○○○之證述
    、贓物認領保管單1 紙為其主要論據。
四、經查：
  (一)被告於94年4 月26日17時起至同日18時止之某時許，將證人
    丁○○放置在高雄縣林園鄉○○路○段125 號路旁之鋼筋鐵
    條8 支取走，而於同日20時許，將取得之上開鋼筋鐵條8 支
    ，以新臺幣120 元之價格，出售予證人甲○○○等事實，業
    據被告供稱：伊於上揭時間，騎乘機車行經該址，見無人在
    附近，即將放置於該處之鋼筋鐵條8 支取走變賣，伊不清楚
    該8 支鋼筋鐵條係何人所有等語不諱，並核與證人丁○○與
    甲○○○證述情節相符，並有贓物認領保管單1 紙附卷可稽
    ，是被告取走上開鋼筋鐵條8 支之事實，堪予認定。
  (二)被告取走上開8 支鋼筋鐵條，原係證人丁○○所有，惟證人
    丁○○因當時並無使用該8 支鋼筋鐵條之計畫，而將之放置
    在距離證人丁○○住處約6 至7 建築物之路邊，雖明知其將
    該8 支鋼筋鐵條任意放置路旁，將可能遭不知情之民眾誤為
    廢物之無主物，而予以取走使用，亦不在意等情，則據證人
    丁○○於本院審理證稱：「（問：對照片上面的鐵有無印象
    ？）答：有，那是我的，但是沒要用，所以就放在路旁，不
    是放在我家門口，距離我家大約6 、7 棟房子，當時想說沒
    有撿走的話，有用到的話再去拿，可能被告以為是廢鐵就拿
    走，因為一般撿廢鐵的人會在路邊撿廢鐵」等語明確，並經
    證人甲○○○於偵查中證稱：「（問：丙○○是否以照片所
    示之廢鐵賣給你？）答：是，那是舊的，丙○○說是人家不
    要的廢鐵，丟在路邊的，丁○○在警察局有講那些鋼鐵他已
    經沒有再用了，所以丟在路邊」等語屬實，是證人丁○○明
    知將上開8 支鋼筋鐵條隨意放置在路旁，將可能遭人撿拾，
    竟不以為意，仍將上開8 支鋼筋鐵條放置在與其住處有段距
    離之路旁，其主觀上應業已將上開鋼筋鐵條視為廢棄無用之
    物品，則被告將之取走變賣，自無由成立竊盜罪之餘地。
  (三)縱認證人丁○○並無拋棄上開8 支鋼筋鐵條之意思，惟因上
    開鋼筋鐵條外觀破舊，此經證人甲○○○證述在卷，參照警
    卷所附之照片，亦顯示上開8 支鋼筋鐵條長短不一，且表面
    均已鏽蝕而顯得破舊，以一般人立於被告之立場，在無人看
    管之路旁，見到堆置表面鏽蝕之鋼筋鐵條，均會誤信係屬他
    人廢棄不要之物品，從而，被告將之取走變賣，參照最高法
    院23年上字第1892號判例意旨，當因欠缺意思要件，而不構
    成竊盜罪。雖被告於警詢及偵查中均自承稱：竊取上開8 支
    鋼筋鐵條等語，然觀諸被告於警詢及偵查筆錄之記載，被告
    僅係單純陳述其於上揭時、地，取走上開8 支鋼筋鐵條，變
    賣予證人甲○○○之事實，被告使用「竊」或「偷」之用語
    ，可能係因詢問者使用「竊」或「偷」相關字彙詢問，被告
    因而以此等語句回應，亦可能被告並未能掌握「竊」或「偷
    」代表之意義所致。由於被告於警詢曾表示：伊不清楚上開
    8 支鋼筋鐵條係何人所有等語，足見被告對於上開8 支鋼筋
    鐵條是否確為他人所有，並非當然所有認識，自不得以被告
    對於其取走上開鋼筋鐵條乙事，係以「偷走」或「竊取」等
    語句，予以表示，遽認被告對於上開8 支鋼筋鐵條係屬證人
    丁○○所有，有所認識，率而認定被告具有不法所有之意圖
    。
  (四)綜上所述，現存之證據，僅能證明被告於公訴意旨所指之時
    間、地點，取走證人丁○○放置於路旁之8 支鋼筋鐵條，不
    能證明上開鋼筋鐵條仍屬證人丁○○所有，進而認定被告係
    取走他人所有物，而構成竊盜。退步言之，縱使認為上開8
    支鋼筋鐵條仍屬證人丁○○所有，因證人丁○○係將之放置
    在距離其住處有段距離之路旁，而該鋼筋鐵條外表均已鏽蝕
    ，一般人自外觀視之，均會誤以為係屬他人廢棄不要之物品
    ，檢察官既未舉出其他積極證據以資證明被告確知上開8 支
    鋼筋鐵條係屬他人所有之物，揆諸前揭說明，尚難被告具有
    為自己不法所有之意圖，是現存之證據既然不足為不利於被
    告事實之認定，即應為被告有利之認定，依法自應為被告無
    罪之諭知。
五、末按法院認為應科拘役、罰金或應諭知免刑或無罪之案件，
    被告經合法傳喚無正當理由不到庭者，得不待其陳述逕行判
    決，刑事訴訟法第306 條定有明文。本案被告經合法傳喚，
    無正當理由不到庭，有本院公示送達公告及高雄縣林園鄉高
    所94年11年30日林鄉行政字第0940018253號函各1 份在卷足
    憑，爰不待被告到庭陳述，逕行一造辯論判決，附先敘明。
據上論斷，應依刑事訴訟法第452 條、第306 條、第301 條第1
項，判決如主文。
本案經檢察官乙○○到庭執行職務。
中    華    民    國    95    年    1     月    27    日
                  刑事第十庭  審判長法  官  徐美麗
                                    法  官  莊珮吟
                                    法  官  高增泓
以上正本證明與原本無異。
如不服本判決，應於收受送達後10日內向本院提出上訴書狀。
中    華    民    國    95    年    2     月    3     日
                                    書記官  林慧芬


司法院資訊處製作；財團法人民間司法改革基金會備份。
